臺灣高等法院刑事裁定
110年度毒抗字第29號
抗  告  人
即  被  告  鄭朝文



上列抗告人即被告因違反毒品危害防制條例案件，不服臺灣臺北
地方法院109年度毒聲字第331號，中華民國109年12月9日裁定（
聲請案號：臺灣臺北地方檢察署109年度聲觀字第327號），提起
抗告，本院裁定如下：
    主  文
抗告駁回。
    理  由
一、原裁定意旨略以：抗告人即被告甲○○（下稱被告）基於施用
    第二級毒品甲基安非他命之犯意，於民國109年8月18日7時
    許，在新北市○○區○○街0巷0號1樓之住處內，以放置甲基安
    非他命於玻璃球內燒烤，吸食加熱產生煙霧之方式，施用第
    二級毒品甲基安非他命1次之事實，業據被告於警詢及偵查
    中坦承不諱，且被告尿液經送鑑定，確呈甲基安非他命陽性
    反應，此有台灣尖端先進生技醫藥股份有限公司109年9月8
    日濫用藥物檢驗報告、臺北市政府警察局偵辦毒品案件尿液
    檢體委驗單各1份在卷可佐，足認被告之自白與事實相符，
    洵堪認定。參以被告於93年間因施用毒品案件，經法院裁定
    令入勒戒處所執行觀察、勒戒，及令入戒治處所強制戒治，
    嗣於94年5月31日執行完畢釋放，則被告本次施用第二級毒
    品之犯行，顯距其最近1次因施用毒品而強制戒治執行完畢
    之日已逾3年，檢察官依職權聲請觀察、勒戒於法有據，爰
    依毒品危害防制條例第20條第1項、第3項等規定，裁定被告
    應送勒戒處所觀察、勒戒等語。
二、抗告意旨略以：被告家中生計有賴被告1人維持，且雙親年
    邁身體不適，需有人從旁照顧，若被告至勒戒處所觀察、勒
    戒，家人恐無人照料，家庭可能因此破碎、妻離子散，被告
    已深刻反省，請法官酌情改採戒癮治療等語。
三、按犯毒品危害防制條例第10條之罪者，檢察官應聲請法院裁
    定，或少年法院（地方法院少年法庭）應先裁定，令被告或
    少年入勒戒處所觀察、勒戒，其期間不得逾2月。依前項規
    定為觀察、勒戒或強制戒治執行完畢釋放後，3年後再犯第1
    0條之罪者，適用前2項之規定，同條例第20條第1、3項固有
    明文。次按，毒品危害防制條例所規定之觀察勒戒處分，其
    立法意旨在幫助施用毒品者戒除毒癮，該處分性質非為懲戒
    行為人，而係為消滅行為人再次施用毒品之危險性，目的在
    戒除行為人施用毒品之身癮及心癮措施；觀察、勒戒係導入
    一療程觀念，針對行為人將來之危險所為預防、矯治措施之
    保安處分，以達教化與治療之目的，可謂刑罰之補充制度，
    從而毒品危害防制條例本身所規定之觀察、勒戒及強制戒治
    等保安處分，雖兼具自由刑之性質，卻有刑罰不可替代行為
    人反社會性格，而具社會保安功能之保安處分，當無因行為
    人之個人因素而免予執行之理。
四、經查：
　㈠被告於上開時、地，施用第二級毒品甲基安非他命1次之事實
    ，業據被告於警詢及偵查中均坦承不諱（見毒偵2758卷第9
    、39頁反面），且其尿液經採集送驗，確呈安非他命、甲基
    安非他命陽性反應乙情，有台灣尖端先進生技醫藥股份有限
    公司109年9月8日濫用藥物檢驗報告、臺北市政府警察局偵
    辦毒品案件尿液檢體委驗單（檢體編號：135917）各1份（
    見毒偵2758卷第61、63頁）附卷可查，則被告任意性自白與
    事實相符，足認其有施用第二級毒品甲基安非他命之犯行。
    又被告前前因施用毒品案件，經臺灣新北地方法院以93年度
    毒聲字第752號裁定送觀察、勒戒後，因認有繼續施用毒品
    之傾向，復經臺灣新北地方法院以93年度毒聲字第1688號裁
    定令入戒治處所施以強制戒治，嗣因認無繼續戒治之必要，
    於94年5 月31日執行完畢釋放出臺灣臺北戒治所（現更名為
    法務部○○○○○○○○），並由臺灣板橋地方法院檢察署（現更名
    為臺灣新北地方法院檢察署）檢察官以94年度戒毒偵字第23
    5號為為不起訴處分確定，有本院被告前案紀錄表1份在卷足
    據。則被告本案施用第二級毒品甲基安非他命犯行，距其前
    揭強制戒治執行完畢釋放後「3年後再犯」。
　㈡毒品危害防制條例規定觀察、勒戒之目的，係為斷絕施用毒
    品者之身癮，屬保安處分之一種，核與刑罰執行之目的不同
    ，觀察、勒戒著重治療，而非處罰，旨在透過一段期間之監
    禁式治療，幫助施用毒品者遠離毒品以達戒除毒癮。而本件
    被告為警查獲時，扣得甲基安非他命1包（驗餘重量0.7018
    公克），有臺北市政府警察局松山分局搜索、扣押筆錄、扣
    押物品目錄表各1份（見毒偵2758卷第11至14頁）、交通部
    民用航空局航空醫務中心毒品鑑定書1份（見毒偵2758卷第6
    2頁）在卷可考，被告自承係其去新北市板橋區中正路附近
    某處，向不詳之成年男子（網路聊天室結識），以新臺幣20
    00元購入等語，有警詢筆錄1份（見毒偵2758卷第8頁反面）
    在卷可參，可見被告仍主動與毒品人口來往，並購入毒品，
    衡此情形，被告不適於自律性甚高之非監禁式戒癮處遇模式
    ，從而，檢察官斟酌上情及個案情形，適法行使裁量權而提
    出聲請，並無違反比例原則或明顯裁量怠惰、恣意濫用裁量
    等情事。是原審裁定以被告曾受觀察、勒戒執行釋放後3年
    後，再犯本件施用毒品行為，而依檢察官之聲請，裁定令被
    告入勒戒處所施以觀察、勒戒，核無違誤。
　㈢抗告意旨雖稱請求法官酌情改採戒癮治療云云，然毒品危害
    防制條例關於觀察、勒戒之規定係屬強制規定，除檢察官審
    酌個案情形，依同條例第24條第1項為附命完成戒癮治療之
    緩起訴處分，可排除適用觀察、勒戒之程序外，凡經檢察官
    聲請法院裁定將被告送勒戒處所觀察、勒戒，法院僅就其聲
    請是否適法或顯然不當而為裁定，以查其是否仍有施用毒品
    傾向，並據以斷定幫助受處分人徹底戒毒之方法，法院尚無
    自由斟酌以其他方式替代或得以其他原因免予執行之權，是
    抗告意旨所述尚無可取。至抗告意旨其他部分，容或被告個
    人因素，本非裁量其是否需接受觀察、勒戒所應審酌原因，
    附此敘明。
五、綜上所述，抗告意旨所指，尚乏所據。本件抗告為無理由，
    應予駁回。
據上論斷，依刑事訴訟法第412條，裁定如主文。
中　　華　　民　　國　　110 　年　　1 　　月　　18　　日
                  刑事第十二庭  審判長法　官  陳如玲
                                      法　官  廖建瑜
                                      法　官  蔡如惠
以上正本證明與原本無異。
不得再抗告。
                                      書記官  黃郁珊
中　　華　　民　　國　　110 　年　　1 　　月　　18　　日